【裁判字號】    89,聲再,131
【裁判日期】    890718
【裁判案由】    聲請再審
【裁判全文】
臺灣高等法院高雄分院刑事裁定                    八十九年度聲再字第一三一號
    再審聲請人
    即受判決人  甲○○
右列聲請人因侵占等案件，對於本院八十八年度上易字第一九七四號中華民國八十九
年六月七日確定判決（臺灣屏東地方法院八十八年度訴字第二五一號、臺灣屏東地方
法院檢察署八十八年度偵字第一四二號），聲請再審，本院裁定如左：
      主      文
再審之聲請駁回。
      理      由
一、聲請意旨略稱：按犯罪事實應依證據認定之，無證據不得推定其犯罪事實，刑事
    訴訟法第一百五十四條定有明文。本件蓋於被害人劉韻超之信件上之代收章係「
    萬代首府管理委員會」之章，與再審聲請人平日所用之「萬代首府收訖章」之章
    並不相同，此點已經證人李金龍證明，聲請再審人也提出八十五年管理費收據、
    八十六年收據及汽機車資料調查表以供查證，依上述證據足徵劉韻超之信件並非
    由再審聲請人代為收受，惟原判決卻未予採信。又證人李金龍並未目睹再審聲請
    人代為收受信件經過，其所陳述僅為「管理員不在管理室，如何處理信件」，原
    判決竟以其證詞作為對再審聲請人不利之證據，顯非適法；何況，李金龍所述「
    信件送達期間，不會離開管理室」一詞，係違心之證，因其常在那段期間擅離職
    守，而於八十七年五月十五被解職。又證人即郵差孫明和所述：大樓戳章是鎖起
    來一詞，亦非事實，因其僅為郵差，如何知悉「戳章是鎖起來」。另外，侵占罪
    屬告訴乃論，本件被害人在八十七年四月二曰知悉犯罪，在警局製作筆錄時間八
    十七年十月中旬，已逾六個月之告訴期間，檢察官竟仍然提起本件公訴，顯然違
    法等，而提起本件再審之聲請。
二、按「不得上訴於第三審法院之案件，除前條規定外，其經第二審確定之有罪判決
    ，如就足生影響於判決之重要證據漏未斟酌者，亦得為受判決人之利益，聲請再
    審」，刑事訴訟法第四百二十一條固定有明文。惟係以重要證據漏未斟酌為必要
    ，經查本件原判決除引用第一審判決書之理由外，並於理由中敘明：被告於八十
    七年三月三日下午三時四十分許，到萬代首府大樓之地下，處理污水處理槽之開
    關，當日郵差只送一次信件，時間約在下午二時卅分許等情，為被告於警訊時供
    明。證人即萬代首府大樓另一次管理員李金龍於檢察官偵查中，亦證稱平常掛號
    信，送達時間是每日下午二時至三時，這段時間管理員都不會離開管理室等語。
    是被告所供當日郵差送掛號郵件時，伊到地下室處理污水處理槽，未收到劉韻超
    之掛號郵件，已難採信。李金龍又證稱「只有一樓商店在收取自己的掛號信外，
    樓上的住戶都要經由管理室收取蓋章，因為住戶沒有管理委員會的章，所以無法
    代收，大樓管理委員會的印章，是放在管理室抽屜，管理室一般外人不能進入」
    等語（偵查卷第十七、十八頁）。另證人即送達劉韻超掛號郵件之郵差孫明和於
    偵審中均證稱「伊所送達之掛號郵件，均由管理員蓋章代收，因印章是鎖起來的
    ，沒有碰過不是管理員代收的，如管理員不在，下次再投遞」等語（偵查卷第四
    五、四六頁、本院八十九年一月十日筆錄）。就上開證言觀之，劉韻超之掛號郵
    件，係被告所蓋章代收無疑。被告指稱該郵件係九樓住戶某太太代收，而又未能
    供出其姓名住址以供查證，自無足採。至被告平日代收郵件所用之戳章，是否「
    萬代首府收訖章」，姑不具論，惟被告係當日下午輪值之管理員，自可以輕易取
    得放置管理室抽屜之「萬代首府管理委員會」戳章蓋用，而駁回再審聲請人之上
    訴。其理由中已就何以認定再審聲請人有罪詳為論述，並已包括再審聲請人所爭
    執之其使用之收件章係「萬代首府收訖章」事項，且觀諸再審聲請人所提出之理
    由，為對於原判決採證是否適法問題予以爭執，並未認其有重要證據漏未審酌之
    情形，是其聲請再審核與上述規定不符而為無理由，應予駁回。又再審聲請人與
    被害人劉韻超間並無親屬關係存在，因此，其侵占被害人之信用卡，即不生告訴
    乃論問題（刑法第三百三十八條參照），亦無所謂告訴逾期問題（本件被害人實
    際上係於八十七年六月十三日向警局提出告訴，非如再審聲請人所稱於八十七年
    十月中旬提出告訴），併此敘明。
三、爰依同法第四百三十四條第一項，裁定如主文。
中    華    民    國        八十九      年      七      月     十八     日
                              臺灣高等法院高雄分院刑事第七庭
                                  審判長法官  王光照
                                        法官  黃壽燕
                                        法官  黃仁松
右正本證明與原本無異。
不得抗告。
                                      書記官  郭蘭蕙
中    華  民    國        八十九      年      七      月     二十     日
                                                                      Ｈ


司法院資訊處製作；財團法人民間司法改革基金會備份。
